臺灣高雄地方法院刑事裁定　　　　　　96年度交聲字第1049號
原處分機關　高雄市政府交通局
異　議　人　乙○○
上列異議人即受處分人因違反道路交通管理處罰條例案件，對於
高雄市政府交通局民國96年10月12日所為之處分（處分案號：高
市府交裁字第32-BO0000000號），聲明異議，本院裁定如下：
    主  文
異議駁回。
    理  由
一、本件聲明異議意旨略以：原處分機關以異議人即受處分人乙
    ○○於民國96年9 月1 日15時26分許，騎乘車號XVD-269 號
    機車，行經高雄市○○路、大順路口，因未依標誌、標線號
    誌指示，而依道路交通管理處罰條例第48條第1 項第2 款規
    定科處異議人新台幣（下同）600 元罰鍰，並記違規點數1
    點，惟舉發路段當時並未設置機慢車二段式左轉之圓形指示
    號誌，然異議人當時仍遵行規則為二段式左轉，是員警指稱
    異議人未依規定二段式左轉自有未當，且本案舉發員警所站
    立值勤之位置距離異議人違規地點約70公尺遠，該路段中央
    分隔島及行道樹枝葉繁茂，來去車輛眾多，舉發員警並配戴
    墨鏡值勤，容易有視覺上之誤差而導致其錯誤舉發，異議人
    並無未依標誌、標線號誌指示之違規行為，為此依法聲明異
    議，請求撤銷原處分等語。
二、按汽車駕駛人於轉彎時，不依標誌、標線、號誌指示者，處
    600 元以上1,800 元以下罰鍰，並記違規點數1 點，道路交
    通管理處罰條例第48條第1 項第2 款、第63條第1 項第1 款
    定有明文。
三、經查：
  (一)異議人於96年10月18日收受本件高市府交裁字第裁32-BO000
    0000號裁決書，並於同年11月2日逕向本院提出聲明異議乙
    節，有高雄市政府交通局交通事件裁決中心送達證書、聲明
    異議狀在卷可稽，而異議人雖未依道路交通案件處理辦法第
    13條之規定向原處分機關提出異議狀後，再由該機關轉送本
    院審理，惟該由原處分機關移送之規定並非強制規定，且異
    議人亦已於法定期間內向最後審理之機關即本院提出聲明異
    議，故為訴訟經濟計，異議人逕向本院提出聲明異議，程序
    上自應仍屬適法，合先敘明。
  (二)本件異議人於上揭時、地騎乘車號XVD-269 號機車，行經上
    開路段，經警攔查，認異議人有駕車未依標誌、標線號誌指
    示之違規行為，而掣發舉發通知單，嗣經原處分機關即高雄
    市政府交通局依據道路交通管理處罰條例第48條第1 項第2
    款規定，裁處異議人罰鍰600 元，並記違規點數1 點各節，
    為異議人所不爭執，並有上開裁決書、高市警交字第BO0000
    000 號舉發違反道路交通管理事件通知單各1 份在卷可憑，
    此部分事實應堪認定。
  (三)次按，案發路口（即高雄市左營區○○○路與大順路口）於
    92年1 月1 日前即由高雄市警察局交通警察大隊設置有「機
    車二段式左轉」號誌，有高雄市政府交通局96年12月13日高
    市交四字第0960051242號函文1 份在卷可稽，是異議人辯稱
    當地並未設置上開號誌云云，已屬無據。而證人即掣發本件
    舉發通知單員警甲○○於本院調查中結證稱：伊執行勤務時
    間是15時到17時，當時伊與伊同事二人站在庭呈之圖畫上警
    車前後二端一起執勤（警車停放於大順路西向東方向之路邊
    ），伊站在車頭比較靠近馬路的地方，當時是星期六該處沒
    有停放車輛，伊站立的位置距離該路口30公尺左右，當天是
    晴天而且安全島上的樹木很高不會阻擋到伊的視線，伊可以
    很清楚看到路況，當時伊等已經開過第一波經過路口的違規
    人員，異議人是第二波要經過路口的騎士，伊看到異議人從
    自由路由北往南行駛要左轉大順路往東行駛，並沒有在大順
    路的待轉區停留，異議人沒有經過道路中心點而是直接切過
    來，他的動向和停留在待轉區行進的人不同，異議人如果依
    二段式左轉，應該會停在西南角的待轉區，該區有畫待轉區
    的標示，當時自由路即有設置兩段式左轉的標示在紅綠燈號
    誌的旁邊，伊等在該路段已經舉發過約二百件違規案件，異
    議人到達路口時，自由路是紅燈，自由路變成綠燈時，異議
    人就直接搶先左轉，伊看到時就鳴警笛，異議人騎過來的時
    候，有另一部也是因為違規左轉被攔下來，異議人被攔下後
    ，伊上前跟他說他違規左轉，並要求出示證件，伊核對證件
    與車牌無誤後就開單舉發，並跟異議人說要二段式左轉，他
    都沒有講話，等到要請他簽名時，他才說他沒有違規，他說
    他這樣騎沒有錯誤，並沒有說其他理由，異議人認為伊誤認
    ，說伊有戴墨鏡而且行道樹遮蔽，會影響伊視覺判斷的錯誤
    ，但伊攔下異議人時，大順路是紅燈，自由路是綠燈，大順
    路路口的紅燈亮起5 秒後，異議人就到達伊站立的地方，伊
    當時站的位置可以很清楚路口的狀況等語（本院96年11月29
    日訊問筆錄第2 、3 頁），而證人甲○○與異議人素不相識
    ，亦無怨隙，衡情應無故為虛偽不實陳述之理，佐以當日15
    時25分許，確有案外人陳瑛蘭在該路段同因未依規定二段式
    左轉而遭開單舉發，有高雄市政府警察局高市警交字第BO00
    00000 號舉發違反道路交通管理事件通知單1 份在卷可佐，
    是證人甲○○上開證述內容應屬可採，而本案舉發時間為15
    時26分白天光線充足之時，縱證人甲○○當時配戴墨鏡，所
    視物體顏色已非原色，然以現時之眼鏡技術，及證人甲○○
    站立於路口值勤，往來之人車對其人身會造成一定之影響威
    脅，衡情不可能配戴會產生變形誤視足以影響自身視線之墨
    鏡，又現場於大順路中間安全島上雖種植有行道樹，然該行
    道樹樹身高大，以證人甲○○當時站立之位置確可清楚看到
    路口情況而無遭樹木遮蔽視線之虞，此有現場照片8 張附卷
    可參，參諸前揭證人甲○○明確陳述異議人行進動向之證詞
    ，證人甲○○於此應無誤認之可能。而交通勤務警察或依法
    令執行交通稽查任務人員，開單舉發違反道路交通管理處罰
    條例所列之違規事實，經公路主管機關或警察機關所為之裁
    決處罰，本質上為行政處分，係公務員基於職務上權力，依
    法就特定之具體事件所為，並具有公法上效果之單方行政行
    為。根據公務員為公法上行為具有公信力之原則，該行政處
    分當可被推定為真正，且其據以依法處分之事實認定，亦應
    可推定為正確無誤，故本此公信原則，立法者乃賦予行政機
    關違反道路交通事件統一裁罰基準及處理細則等相關規定，
    使交通勤務警察或依法令執行交通稽查任務人員得當機處分
    ，以達成維護交通秩序及公共安全之行政目的。而異議人於
    此並未就該執勤員警之舉發是否有誤提出相關證據以供調查
    ，本院亦查無任何證據足資證明其有捏造事實違法取締之情
    事，則本件掣單員警即證人甲○○本其維護交通秩序、安全
    職責所為之舉發，自應受到合法、正確之推定。異議人上開
    所辯，並無可採。
  (四)又本件異議人未依規定二段式左轉之違規過程，若有監視錄
    影器錄影或拍照存證之物證資料，固可免除不必要之爭議，
    然員警執行交通勤務，依法並未要求就任何違規事項均必須
    錄影或拍照存證，此觀道路交通管理處罰條例第7 條之2 亦
    規定在當場不能或不宜攔截舉發之情況下，可逕行舉發之意
    旨即明，且因此等違規情事均發生於一剎那之間，除非恰有
    錄影設備或得拍攝快速移動畫面之照相設備，否則要求值勤
    警員或舉發機關需緊急錄影或拍照後以此為證，未免與執行
    勤務之實況相悖，並難以實行，故於因無法及時攝影取證之
    情況下，如無其他證據顯示舉發員警有誤認或故意構陷之情
    事時，尚難以舉發員警無法提出其他證據佐證，即認其所述
    不可採信，否則該未裝設科學儀器之路段，豈非陷入駕駛人
    得任意違規之狀態，自非妥適。而本件固除證人甲○○之證
    詞外，無照片或其他證據以證明異議人有未依規定二段式左
    轉之行為，然異議人前揭違規行為，已據證人甲○○在本院
    結證明確，異議人於此亦未能提出證人甲○○有誤認或故意
    構陷之具體事證，是縱裁決機關僅能由員警證明異議人之違
    規行為，而未能提出照片或其他證據證明，亦難認其未盡舉
    證責任，而遽認裁決機關之處分為不當，是異議人指稱無科
    學性儀器之照片為證云云，亦不足採。
  (五)綜上，原處分機關認異議人未依規定二段式左轉，且援引上
    開規定，裁處異議人罰鍰600 元，並記違規點數1 點，尚無
    違誤，是本件異議為無理由，自應予以駁回。
四、據上論斷，依道路交通案件處理辦法第19條，裁定如主文。
中　　華　　民　　國　　96　　年　　12　　月　　27　　日
                     交通法庭  法　官  郭宜芳
以上正本證明與原本無異。
如不服本裁定應於送達後5日內向本院提出抗告狀。
中　　華　　民　　國　　96　　年　　12　　月　　31　　日
                                書記官  何承育
